臺灣屏東地方法院刑事判決　　　　　　100年度交易字第102號
公　訴　人　臺灣屏東地方法院檢察署檢察官
被　　　告　童溫心
上列被告因公共危險案件，經檢察官聲請簡易判決處刑（100 年
度偵字第1041號），本院認不宜以簡易判決處刑，改依通常程序
審理，判決如下：
    主  文
童溫心無罪。
    理  由
一、聲請意旨略以：被告童溫心於民國99年12月22日10時30分許
    ，在位於屏東縣萬丹鄉社皮村之「社皮商展場」內，飲用半
    杯保力達藥酒後，明知其服用酒類後吐氣所含酒精成分已達
    於不能安全駕駛動力交通工具之程度，竟仍執意酒後騎乘車
    牌號碼PFO-459 號重型機車上路。嗣於同日23時10分許，於
    行經屏東縣萬丹鄉○○村○○路○ 段532 號前某處，不慎與
    林兩傳所駕駛之車牌號碼4121-PB 號自用小貨車( 起訴書誤
    載為自小客車) 發生擦撞而肇事後，經警據報前往肇事現場
    處理該交通事故時，測得其呼氣所含酒精濃度達每公升0.23
    毫克，因認被告童溫心涉有刑法第185 條之3 之違背安全駕
    駛之公共危險罪嫌云云。
二、按犯罪事實應依證據認定之，無證據不得認定犯罪事實；不
    能證明被告犯罪者，應諭知無罪之判決，刑事訴訟法第154
    條第2 項、第301 條第1 項分別定有明文。又事實之認定，
    應憑證據，如未能發現相當證據，或證據不足以證明，自不
    能以推測或擬制之方法，為裁判基礎；且認定犯罪事實所憑
    之證據，雖不以直接證據為限，間接證據亦包括在內，然而
    無論直接證據或間接證據，其為訴訟上之證明，須於通常一
    般之人均不致有所懷疑，而得確信其為真實之程度者，始得
    據為有罪之認定，倘其證明尚未達到此一程度，而有合理之
    懷疑存在而無從使事實審法院得有罪之確信時，即應由法院
    為被告無罪之判決，有最高法院分別著有40年臺上字第86號
    判例、76年臺上字第4986號判例可資參照。又按認定犯罪事
    實應依證據，為刑事訴訟法所明定，故被告否認犯罪事實所
    持之辯解，縱屬不能成立，仍非有積極證據足以證明其犯罪
    行為，不能遽為有罪之認定，亦有最高法院30年上字第1831
    號判例意旨可資為參。再者，檢察官對於起訴之犯罪事實，
    仍應負提出證據及說服之實質舉證責任。倘其所提出之證據
    ，不足為被告有罪之積極證明，或其指出證明之方法，無從
    說服法院以形成被告有罪之心證，基於無罪推定之原則，自
    應為被告無罪判決之諭知（參照最高法院92年臺上字第128
    號判例意旨）。另按刑法第185 條之3 公共危險罪，係以不
    能安全駕駛動力交通工具而駕駛為要件，倘不能證明被告係
    為不能安全駕駛動力交通工具者，即應為無罪之諭知。
三、證據能力之判斷：
    按傳聞法則之重要理論依據，在於傳聞證據未經當事人之反
    對詰問予以核實，乃予排斥，惟若當事人已放棄對原供述人
    之反對詰問權，於法院審判時表明同意該等傳聞證據可作為
    證據，基於證據資料愈豐富，愈有助於真實發現之理念，並
    貫徹刑事訴訟法修法加重當事人進行主義之精神，確認當事
    人對於證據能力有處分權之制度，傳聞證據經當事人同意作
    為證據，法院認為適當者，亦得為證據。另當事人於調查證
    據時，對於傳聞證據表示「沒有意見」、「對於證據調查無
    意見」，而未於言詞辯論終結前聲明異議，應視為已有將該
    等傳聞證據採為證據之同意，此刑事訴訟法第159 條之5 定
    有明文。被告於本院準備程序及審理時均已表示對於全案證
    據之證據能力均無意見（本院卷第21頁背面、第32頁背面）
    ，則依刑事訴訟法第159 條之5 之規定，被告既已同意本案
    所有證據均有證據能力，本院斟酌該等證據並非非法取得，
    亦無證明力明顯過低之情形，且該等證據與本案待證事項均
    有相當關聯性，是認該等證據應均有證據能力。
四、聲請簡易判決處刑意旨認被告童溫心涉犯酒後駕車之公共危
    險罪嫌，無非以屏東縣政府警察局屏東分局萬丹車禍處理小
    組道路交通事故現場圖、道路交通事故調查報告表(一)(二)、被
    告童溫心之酒精測定紀錄表及刑法第185 條之3 案件測試觀
    察紀錄表、現場車損及受傷照片12張、酒精濃度肇事率關係
    對照表等件為其主要論罪。
五、訊據被告童溫心固坦承有於前揭時間、地點，飲用酒類後，
    騎乘上開重型機車上路，嗣於行經前開肇事地點時，不慎與
    證人林兩傳所駕駛之車牌號碼4121-PB 號自用小貨車發生撞
    擊之事實，惟矢口否認其有何不能安全駕駛之情事，辯稱：
    伊僅有喝一杯保力達藥酒，且伊經警所測得之酒精濃度僅有
    每公升0.23毫克，並未達違反公共危險罪之每公升0.25毫克
    之標準，況且伊喝酒後並未覺得頭暈，仍可騎乘機車上路等
    語。經查：
  (一)被告童溫心於99年12月22日10時30分許，在位於屏東縣萬丹
    鄉社皮村之「社皮商展場」內，飲用酒類後，騎乘不知情之
    童瑞益所有之車牌號碼PFO-459 號重型機車上路。嗣於同日
    23時10分許，於行經屏東縣萬丹鄉○○村○○路○ 段532 號
    前某處，不慎與證人林兩傳所駕駛之車牌號碼4121-PB 號自
    用小貨車發生擦撞而肇事，經警據報前往肇事現場處理該交
    通事故時，測得被告之呼氣所含酒精濃度為每公升0.23毫克
    ，核與證人林兩傳於警詢時所證述其所駕駛前開自用小貨車
    與被告所騎乘之重型機車發生擦撞之情節大致相( 見警卷第
    6 頁) ，亦與證人即處理本件交通事故之員警潘復山於本院
    審理中所證述其查獲本案之過程均屬相符( 見本院卷第28至
    30頁) ，此亦為被告所不爭執( 見本院卷第21頁背面、第22
    頁正面) ，復有屏東縣政府警察局屏東分局萬丹車禍處理小
    組道路交通事故現場圖、道路交通事故調查報告表(一)(二)、被
    告童溫心之酒精測定紀錄表話紀錄表及刑法第185 條之3 案
    件測試觀察紀錄表各1 紙、現場車損及受傷照片12張( 見警
    卷第7 至10、12、14至19頁) 在卷可稽，是此部分之事實，
    應堪以認定。
  (二)又聲請意旨認被告童溫心酒後騎乘上開重型機車肇事之時間
    約為99年12月22日23時10分許，而本案處理現場之員警於翌
    日( 即23日) 凌晨1 時許始對被告進行檢測，測得其呼氣酒
    濃度值為每公升0.23毫克，依交通部運輸研究所於77年8 月
    間針對國人進行實驗研究指出為每小時0.0628毫克計算，則
    被告自駕駛肇事至酒測之時間相距達1 小時又50分，依前開
    人體內酒精含量之代謝率計算，被告於駕車肇事時體內酒精
    濃度至少為0.345 毫克【計算式為：0.23＋0.0628X （1+50
    /6 0）=0.345】，該數值業已超過每公升0.25毫克以上，且
    被告嗣後並因其騎乘上開重型機車而發生本件交通事故，是
    應可認定被告於肇事當時確有複雜技巧障礙及駕駛能力變壞
    之情形，固提出酒精濃度肇事率對照表附卷為證，惟觀之車
    禍事故發生之原因眾多，本不限駕駛人已達酒後不能安全駕
    駛之程度一端，亦有可能係駕駛人酒後猶能安全駕駛，但因
    其另違反其他交通規則或係疲勞駕駛所致，故尚不得僅以被
    告當時已發生交通事故之情，即認被告於肇事當時其駕車已
    有不能安全駕駛之情形甚明。經查，被告雖於99年12月22日
    10時30分許騎乘上開重型機車，於行經屏東縣萬丹鄉○○村
    ○○路○ 段532 號前某處，不慎與被害人林兩傳所駕駛之車
    牌號碼4121-PB 號自用小貨車發生擦撞而肇事，惟依證人即
    被害人林兩傳對本件車禍發生之狀況，於警詢中證稱：於99
    年12月22日23時10分許，在屏東縣萬丹鄉○○村○○路○段
    532 號前，我駕駛車牌號碼4121-PB 號之自用小貨車，與被
    告所騎乘車牌號碼PF0-459 號重型機車發生車禍。當時我沿
    屏東縣萬丹鄉○○路○段( 南往北) 方向直行，行經車禍現
    場時，被告所騎乘之上開重型機車在我前方右側，當時我是
    順向直行，但是被告突然向左側迴轉，導致我閃避不及，致
    雙方因此發生擦撞，被告因而人車倒地受傷，我所駕駛上開
    自用小貨車之右前車門與被告所駕駛之左前車身發生擦撞等
    語（見警卷第6 頁），核與前開道路交通事故現場圖所示之
    肇事情形相符（見警卷第7 頁），是以，堪認本件交通事故
    之發生，應係因被告突然向左側迴轉致證人林兩傳閃避不及
    而肇事，準此，益徵自尚難僅以被告有發生本件交通事故，
    即遽以認定該交通事故之發生係因被告飲用酒類後致其不能
    安全駕駛動力交通工具所致。
  (三)再者，依卷附之查獲被告之警員潘復山所製作之刑法第185
    條之3 案件測試觀察紀錄表所載，該觀察記錄表之結果僅填
    載「駕駛過程，因發生交通事故原因，顯然無法正常駕駛及
    駕駛人( 指被告) 身上散發酒味」等語外，並無填載其他可
    能符合酒後不能安全駕駛之具體情狀，則被告於前開肇事當
    時是否確有不能安全駕駛動力交通工具之情狀，已非無疑，
    又查：
  1.參以證人即處理本件交通事故之員警潘復山於本院審理中證
    稱：本件交通事故是我處理的，我對本案現在仍有印象，我
    當時接獲通報後，在本件車禍現場僅有看到駕駛上開自用小
    貨車之駕駛人，因為我到場時，被告已經送醫。被告肇事當
    時是騎乘重型機車，我到達現場後，上開自用小貨車之駕駛
    人( 即證人林兩傳) 說他是直行，被告所騎乘之重型機車與
    他同方向行駛，但被告卻突然向左邊迴轉，他是在被告突然
    迴轉時，而與被告所騎乘之重型機車發生擦撞。我有在車禍
    現場對證人林兩傳實施酒測，因為我到現場時，被告已經送
    到國軍醫院，我就到該醫院找被告，當時被告在醫院時，我
    看被告很清醒，雖然手腳有受傷，但是醫生說被告不用住院
    ，我就將被告帶回派出所後，在派出所內才對被告實施酒測
    。我到該醫院時，看到被告坐在病床上，我有觀察被告，並
    沒有覺得被告何有異狀，只是被告講話有點慢，但被告當時
    對答正常，並無發現有刑法第185 條之3 案件測試觀察紀錄
    表所載其他情形等語( 見本院卷第28頁至第29頁正面) ；另
    佐以證人潘復山嗣後於本院審理中亦證稱：「問：你帶被告
    回派出所實施酒測前，你有無懷疑被告有喝酒？) 我在該醫
    院時，我有問被告有無喝酒，被告就有回答他有喝酒。( 問
    ：在你問被告有無喝酒之前，你是否有發覺被告有喝酒之情
    形？) 我覺得他好像有喝酒，因為我在被告身上有聞到酒味
    。( 問：被告身上的酒味程度如何？) 淡淡的，要很靠近被
    告的身體才聞得到。( 問：被告到派出所後，你除了對被告
    實施酒測外，有無做其他測試如直行測試等？）沒有。( 問
    ：為何沒有進行其他測試？) 因為被告是有發生車禍之情形
    ，所以只做呼氣酒精測試。( 問：為何不用做其他測試？)
    因為被告經酒測後已有酒精反應，又有發生車禍之情形，依
    照我們承辦酒後駕車案件之一般慣例，就不會再作其他測試
    。( 問：本案警卷內所附之刑法第18條之3 案件測試觀察紀
    錄表是否你所製作？）是。( 問：當天你除了於前開觀察紀
    錄表上註記『被告於駕駛過程，因發生交通事故原因，顯然
    無法正常駕駛及被告身上散發酒味』外，被告是否有無該觀
    察紀錄表上所示之其他情形？) 沒有。( 問：前開觀察紀錄
    表上所記載『劃定直線無法正常行走』，是否為誤載？)
    確實係我誤載，因為我於查獲被告後，我並無對被告實施該
    項測試。」等語( 見本院卷第29頁正面至第29頁背面) ，是
    以，觀之證人潘復山上開證述，被告於本件車禍發生當時，
    其身上之酒味甚不明顯，且依被告當時外觀所示並無發現其
    他異狀，亦無上開觀察紀錄表除前揭所述情形外之其他所示
    有關酒後駕車而不能安全駕駛動力交通工具之情形，應堪以
    認定。
  2.再觀之證人潘復山於本院訊問時證稱：「( 問：本件交通事
    故發生當天，你在該醫院時，為何會想到問被告有無喝酒之
    情形？) 因為這是我們警方承辦交通事故案件正常作業程序
    。( 問：是不是因為你看到被告有何異狀，才讓你合理懷疑
    被告有喝酒之情形？) 不是，這是因為我們警方人員處理交
    通事故的固定作業程序。( 問：是否你向被告詢問後，被告
    就承認渠有喝酒之情形？) 是。( 問：是否被告向你坦承有
    喝酒之情形後，你才去確認被告身上是否有酒味？) 是。」
    等語( 見本院卷第29頁背面至第30頁正面) 。基此，綜上各
    節以觀，足徵被告於本件交通事故發生當時，並無相當證據
    足以認定其有何不能安全駕駛動力交通工具之情形。
  (四)綜上，堪認被告前開所辯其並無不能安全駕駛之情形等語，
    尚非無稽，基此，則被告於前開肇事時，是否確因飲酒之影
    響而達不能安全駕駛之程度，則屬有疑。
六、綜上所述，被告童溫心於前開交通事故發生後，其身上未有
    明顯酒味，其外觀亦無其他不能安全駕駛之情形，且被告於
    肇事後意識尚屬清晰，已如前述，足證被告於車禍當時之精
    神及生理狀態顯然未達不能安全駕駛動力交通工具之程度。
    是以，被告究否確有前揭聲請意旨所指之不能安全駕駛動力
    交通工具而駕駛之犯行，觀之本件聲請意旨上開所提出證明
    被告酒醉駕車之證據，尚未達於通常一般之人不致有所懷疑
    ，而得確信其為真實之程度，既仍存有合理之懷疑，即猶未
    到達確信其為真實之程度，自不能遽認被告確有聲請意旨所
    指之犯行。此外，檢察官復未提出其他積極證據，資以證明
    被告確有聲請意旨所指之不能安全駕駛動力交通工具而駕駛
    之犯行，是揆諸前揭法條規定與判例意旨，本院認既無足夠
    證據確信本件聲請意旨之指述為真實，即屬不能證明被告犯
    罪，依法應為被告無罪之諭知。
據上論斷，應依刑事訴訟法第452 條、第301 條第1 項，判決如
主文。
本案經檢察官鍾佩真到庭執行職務。
中    華    民    國   100    年    6     月    30    日
              交通法庭    審判長法  官  徐美麗
                                法  官  楊宗翰
                                法  官  許瑜容
以上正本證明與原本無異。
如不服本判決，應於收受本判決送達後10日內向本院提出上訴書
狀，其未敘述上訴理由者，並得於上訴期間屆滿後20日內向本院
補提理由書狀（均須按他造當事人之人數附繕本）「切勿逕送上
級法院」
中    華    民    國   100    年    6     月    30    日
                                書記官  龔惠婷